【裁判字號】    90,交上訴,109
【裁判日期】    900831
【裁判案由】    公共危險等
【裁判全文】
臺灣高等法院交通法庭刑事判決                    九十年度交上訴字第一九號
    上  訴  人  臺灣士林地方法院檢察署檢察官
    上  訴  人
    即  被  告  乙○○
    選任辯護人  范光柱
右上訴人因被告公共危險等案件，不服臺灣士林地方法院九十年度交訴字第八號，中
華民國九十年五月八日第一審判決（起訴案號：臺灣士林地方法院檢察署八十九年度
偵字第一一０六一號）提起上訴，本院判決如左：
    主  文
原判決撤銷。
乙○○傷害人之身體，處有期徒刑陸月；又駕駛動力交通工具肇事，致人受傷而逃逸
，處有期徒刑捌月；應執行有期徒刑壹年。
    事  實
一、乙○○於民國（下同）八十九年十月二十一日晚上七時二十分許，駕駛車牌ＥＳ
    ─五五九九號自用小客車，途經台北市○○路與洲美街交岔路口，自洲美街右轉
    承德路往南行駛時，與騎乘車牌ＣＥＺ─七三七號輕機車，沿承德路南向行駛，
    途經該處之甲○○因行車爭道，互生齟齬，嗣二車繼南向行至承德路與中正路口
    附近，乙○○見甲○○正臨時停車於交岔路口西側分隔島等候綠燈，竟基於傷害
    之故意，自原行駛之內側車道轉至外側車道，時處於停車狀態中之甲○○回頭見
    狀，迅將機車原地迴轉調頭朝北，與南向行駛之乙○○小客車相向，乙○○仍繼
    駛向甲○○衝撞其機車，幸甲○○及時跳離，跌落於分隔島，惟仍因而左胸壁挫
    傷、瘀青及擦傷範圍約一Ｘ十二公分、合併有表面撕裂傷，左前臂擦傷範圍約三
    Ｘ十五公分，左腕疼痛。詎乙○○駕車肇事致甲○○受傷後，明知上開機車卡夾
    於其自用小客車右後側身底盤下，應注意並能注意該機車於地面拖行，將因磨擦
    而起火燃燒，竟疏未注意，仍率爾繼續駕車右轉中正路加速往百齡橋方向逃逸，
    該機車因被拖行，與地面磨擦，一路產生火花，過百齡橋後，終在中正路五九八
    號前起火燒燬，危及公眾往來之安全，致生公共危險，乙○○始停車而為警查獲
    。
二、案經甲○○訴由台灣士林地方法院檢察署檢察官偵查起訴。
    理  由
一、右揭犯罪事實，業據告訴人甲○○指訴綦詳，核與證人蔡元彰先後於警訊、偵查
    及原審中所證案發當天其騎乘機車北向南，行經承德路與中正路交岔路口外側車
    道時，突見一車牌ＥＳ─五五九九號自用小客車行至路口未走引道仍直行，前車
    頭撞及在安全島旁之車牌ＣＥＺ─七三七號重機車不明部位，致該機車駕駛彈飛
    至分隔島上，機車則卡在自小客車下，惟該小客車並未停下，反右轉百齡橋拖行
    該機車加速離去，其見狀即尾隨該小客車，行進中該機車冒出火花，至中正路五
    九八號前，因機車起火燃燒，該小客車始停車等情（見偵查卷第八頁正面、他字
    卷第一六頁背面、第一七頁正面、原審卷第四０頁）相符，並有道路交通事故調
    查表、台北市政府警察局交通大隊交通事故研判表、肇事現場及機車燒燬照片十
    三張（見偵查卷第六、七十五頁、他字卷第八頁、原審卷第七一至七三頁）可佐
    ；告訴人因而左胸壁挫傷、瘀青及擦傷範圍約一Ｘ十二公分、合併有表面撕裂傷
    ，左前臂擦傷範圍約三Ｘ十五公分，左腕疼痛，亦有診斷證明書一紙（見他字卷
    第七頁）為憑，即質之被告亦坦承於前揭時地駕車與告訴人之機車相撞後迅駛離
    現場，斯時告訴人機車卡夾於其汽車底盤下，遭其拖行後並起火燃燒而焚燬之事
    實。
二、被告雖矢口否認有何傷害、失火燒燬機車及肇事逃逸之犯行，辯稱本案事故係告
    訴人因前於承德路與洲美街交岔路口為行車爭道一事，對被告心生不滿，嗣被告
    行經承德路與中正路口，正欲進入引道時，告訴人機車卻逆向往北駛向被告，被
    告閃避不及，二車因而互撞肇事，被告並無過失，亦非蓄意衝撞告訴人機車而故
    意傷害告訴人；事故後因恐告訴人對被告不利，乃迅離開現場擬前往報案，並未
    逃逸，且當時並不知告訴人之機車卡於車底，迄停車起火，始發現告訴人之機車
    卡在汽車底盤，自不負失火罪責云云。惟：
    (一)查告訴人遭被告之小客車撞擊時，其機車已迴轉調頭朝北，與南向行駛之被告
      小客車相向等情，固為告訴人自承，然告訴人堅稱其機車僅調頭迴轉與被告小
      客車相向，並未逆向行車等語，而證人蔡元彰證稱被告小客車前車頭撞及告訴
      人機車不明部位，致告訴人彈飛至分隔島上，機車則卡在自小客車下等語（見
      偵查卷第八頁），被告亦撰狀自承其撞上告訴人機車時，告訴人已先行跳離機
      車至分隔島上等情（見他字卷第二六頁正面），則告訴人騎乘重機車，其身體
      外部並無任何安全屏障，其面對行進中由被告駕駛之自用小客車，衡情當無甘
      冒生命、身體之危險，率爾主動騎乘機車衝撞端坐小客車內，外有車殼保護之
      被告之理；尤以告訴人既於遭被告之小客車撞及之前，即跳離機車彈至車道旁
      之分隔島，苟被告係自行騎乘機車逆向行駛衝向小客車，其自身於兩車相撞之
      前，卻又跳離機車，任令其所有之重機車往前衝撞被告小客車，縱被告之小客
      車或可能因此受損，惟告訴人之機車亦必同時受損，且依常情小客車之設計本
      較重機車堅固，告訴人機車因此所受之損害甚或遠大於被告之小客車，則告訴
      人以機車衝撞被告小客車究所圖為何？殊難想像，是告訴人所述，自堪憑信，
      其機車車頭毀損應係迴轉北向後受撞所致，其機車車頭受損之事實尚不足證明
      告訴人有逆向行車之情事，被告所辯本案係告訴人逆向行車駛向被告云云，有
      違情理，殊不足採。
    (二)次查告訴人於警訊時指稱其騎乘機車至中正路口，在往百齡橋與中正路西側分
      向島旁臨時停車，回頭適見被告小客車沿承德路內側車道南向行駛，坐於右前
      座之乘客手指告訴人，被告小客車即快速向其駛來，其迅原地迴轉機車車頭，
      旋即遭該小客車撞擊，其則被彈至分隔島上等語（見偵查卷第九頁）；證人當
      時搭乘被告小客車坐於右前座之被告女友陳錦芳亦於偵查中供稱被告車行至中
      正路與承德路口，自第三車道轉至外側車道時，已不及閃避而撞及機車等語（
      見他字卷第二三頁正面），是被告之小客車原行駛承德路之內側車道，至告訴
      人停車之路口時，突轉至外側車道，而告訴人臨時停車之中正路西側分隔島旁
      即位於承德路之外側車道，足徵告訴人所稱被告係因見及告訴人，始駕車駛向
      告訴人故意衝撞其機車等語，尚非無據。被告雖矢口否認為衝撞告訴人機車，
      而駕車直行云云，惟告訴人被撞擊地點係在安全島旁之慢車道，屬機車行駛專
      用道，非供汽車行駛之車道，且被告就其捨引道不走而直行機車專用道一節，
      或辯稱因當時車輛甚多，無法行駛往百齡橋之引道，始往南直走往中正路口云
      云；或辯稱其本正朝百齡橋引道行駛，俾與告訴人分道而行，卻見告訴人機車
      逆向向其駛來，恐告訴人對其不利，故亦轉回承德路，與告訴人對向朝中正路
      方向直行，因祇注意分隔島致不慎撞擊告訴人機車云云（見偵查卷第十一頁、
      他字卷第二二頁背面、第二五頁背面、第二六頁正面）；或辯稱其正由引道往
      社子方向行駛，見告訴人機車逆向駛來，為避免衝突乃繼續行走承德路云云（
      見原審卷第二０頁），或根本否認直行承德路，改稱被告之小客車右轉百齡橋
      引道之際，告訴人見狀即掉轉機車，逆向行駛衝撞被告小客車之右前方云云（
      見原審卷第二六頁），被告所辯非但前後自相矛盾；且其所言本已右轉擬行駛
      引道，因見告訴人機車逆向駛來，始轉而與告訴人相向往中正路口直行云云，
      核與其女友陳錦芳所證其小客車自內側車道轉至外側車道後，即撞及告訴人機
      車等語不符；再者苟如被告所辯其已右轉百齡橋引道，告訴人見狀掉轉機車車
      頭逆向行駛而撞及被告小客車，則機車撞擊小客車之部位應為小客車之左前車
      頭，而非右前車頭，益徵被告所辯要屬卸責。本案被告見告訴人臨時停車於承
      德路與中正路口外側車道之分隔島旁，竟自內側車道轉至外側車道，告訴人見
      狀，迅掉轉機車車頭，卻仍遭被告撞擊，被告顯係故意追撞告訴人，告訴人因
      機車受撞，彈跳離開機車，跌落分隔島上因而受傷，被告有傷害告訴人之犯意
      甚明，證人陳錦芳於偵審中證稱被告是過失撞傷告訴人云云，與事實不符，顯
      屬迴護，委無足取。
    (三)再查被告撞擊告訴人小客車後，告訴人彈落於分隔島上，機車則卡夾於其自用
      小客車右後側底盤下，被告卻未曾報警或片刻停留，迅即駕車右轉百齡橋駛離
      現場，迨經百齡橋駛至中正路五九八號前，上開機車起火燃燒時，被告方停止
      駕駛等情，業據證人蔡元彰及告訴人供述甚明，且為被告所是認；被告雖辯稱
      其與告訴人相撞後，因恐告訴人對其不利，故迅離開現場，擬前往報警，且其
      係迄機車起火燃燒時，始知該機車卡夾於其車底，並非故意拖行該機車逃逸云
      云，惟被告既因恐告訴人對其不利而迅離現場，卻又謂其係前往報警並未逃逸
      云云，顯有矛盾，況其於警訊之初已自承其撞擊機車當時，機車即卡夾於其車
      右下方，惟因恐對方對其不利，故而勉強拖行，至中正路五九八號前，因機車
      失火，方始停車等語（見偵查卷第一二頁），足見被告所辯其離開現場係為報
      警一節，並非實在；則被告於撞擊告訴人機車後，既親見告訴人彈落於分隔島
      上，乃竟未予聞問，或為任何處置，逕自拖行機車迅駛離現場，自屬肇事逃逸
      無疑。
    (四)復查被告自承撞擊告訴人機車當時，機車即卡夾於其汽車右下方，惟因恐對方
      對其不利，故勉強拖行等語，已如前述，足見被告肇事時，即明知告訴人機車
      卡夾於其車下；且被告駕車拖行機車離去，一路上機車卡在汽車底盤下，汽車
      駛動時必有聲響，被告亦供承其右轉百齡橋行駛途中，車底發出摩擦聲等情（
      見他字卷第二六頁正面），被告自難諉為不知，而機車與地面磨擦生熱後，必
      生火花有起火燃燒之虞，被告對此應注意並能注意疏未注意，已明知告訴人
      機車卡夾於其汽車底盤下，仍率爾駕車拖行，終至機車起火燃燒而燒燬，被告
      過失之咎，委無可辭。又被告於供公眾往來交通之道路上，拖行機車致起火燒
      燬，已致生公共危險甚明。
    綜上被告故意傷害、肇事逃逸、失火燃燒他人之物等犯行，均堪認定。
三、按刑法第一百八十五條之四之肇事致人死傷逃逸罪，係以處罰肇事後逃逸之駕駛
    人為目的，俾促使駕駛人於肇事後能對被害人即時救護，以減少死傷，是該罪之
    成立祇以行為人有駕駛動力交通工具肇事，致人死傷而逃逸之事實為已足，至行
    為人之肇事原因如何，則非所問，本案被告駕駛自用小客車故意撞傷騎乘機車之
    告訴人後加速逃逸，並因而致卡在汽車底盤之機車燒燬，致生公共危險，核其所
    為係犯刑法第二百七十七條第一項之傷害罪、第一百七十五條第三項之失火燒燬
    他人機車罪及第一百八十五條之四之肇事致人受傷逃逸罪。被告所犯失火與肇事
    逃逸二罪，係一行為觸犯數罪名，為想像競合犯，應從情節較重之肇事逃逸罪處
  斷；被告故意傷害之犯行，與失火及肇事逃逸之犯行，犯意各別，犯罪構成要件
    不同，應分論併罰。
四、原審據以論罪科刑，原非無見，惟被告故意傷害告訴人後，竟肇事逃逸，其傷害
    與逃逸之行為間，並無任何方法、結果之牽連關係，又被告逃逸時，因同時拖行
    卡夾於車下之機車，致機車摩擦起火而燒燬，惟該失火燒燬機車之行為與故意傷
    害之行為，亦無何方法結果之牽連關係，原判決認被告所犯三罪間係牽連關係，
    應論以一肇事逃逸罪，尚有未合；又被告僅因行車右轉爭道之細故，即故意追撞
    告訴人成傷，其行為已大有可議，且肇事後復未為任何必要之救助及措施，逕行
    逃逸，尤不容輕言寬宥，犯後復未坦承犯行，猶多方飾詞狡卸，且迄未與告訴人
    就民事責任部分達成和解賠償其損害，顯乏積極事證堪認其日後無再犯之虞，原
    判決未敘明具體理由，徒以被告前未曾受有期徒刑以上刑之宣告，遽認本案對其
    處刑後，已足生警惕效果，而對被告宣告緩刑，亦有未洽，檢察官循告訴人之請
    ，上訴指摘原判決對被告諭知緩刑顯然失當，即非無據，被告上訴徒空口否認犯
    行，固無足取，惟原判決既有上開可議，自無可維持，應由本院予以撤銷改判。
    爰審酌被告僅因細故即憤而駕車衝撞告訴人之機車使告訴人受傷，嗣並逃逸，並
    在交通繁忙之道路上拖行機車，致機車起火燒燬始停車，惡性非輕，犯後復未坦
    承犯行，猶飾詞否認，且迄未賠償告訴人損害，態度欠佳及告訴人所受傷害等一
    切情狀，對被告就故意傷害部分量處有期徒刑六月，就肇事逃逸部分量處有期徒
    刑八月，並定其應執行之刑為有期徒刑一年。
據上論斷，應依刑事訴訟法第三百六十九條第一項前段、第三百六十四條、第二百九
十九條第一項前段，刑法第一百七十五條第三項、第一百八十五條之四、第二百七十
七條第一項、第五十五條、第五十一條第一項第五款，罰金罰鍰提高標準條例第一條
前段判決如主文。
本案經檢察官張秋雲到庭執行職務。
中    華    民    國      九十      年      八      月      三十一      日
                              臺灣高等法院交通法庭
                                  審判長法  官  許  增  男
                                        法  官  黃  鴻  昌
                                        法  官  蔡  彩  貞
右正本證明與原本無異。
故意傷害部分不得上訴，肇事逃逸部分如不服本判決應於收受送達後十日內向本院提
出上訴書狀，其未敘述上訴之理由者並得於提起上訴後十日內向本院補提理由書（均
須按他造當事人之人數附繕本）。
                                      書記官  張  淑  芬
中      華      民      國    九十    年      九      月        五      日
附錄：本案論罪科刑法條
刑法第一百七十五條
放火燒燬前二條以外之他人所有物，至生公共危險者，處一年以上、七年以下有期徒
刑。
放火燒燬前二條以外之自己所有物，至生公共危險者，處三年以下有期徒刑。
失火燒燬前二條以外之物，致生公共危險者，處拘役或三百元以下罰金。
肇事逃逸部分得上訴，故意傷害部分不得上訴
刑法第一百八十五條之四
駕駛動力交通工具肇事，致人死傷而逃逸者，處六月以上五年以下有期徒刑。
刑法第二百七十七條第一項：
傷害人之身體或健康者，處三年以下有期徒刑、拘役或一千元以下罰金。


司法院資訊處製作；財團法人民間司法改革基金會備份。
